臺灣臺南地方法院民事裁定
109年度消債更字第336號 
聲  請  人
即  債務人  陳來文

代  理  人  楊汶斌律師
上列當事人因消費者債務清理事件聲請更生，本院裁定如下： 
    主  文
聲請人陳來文自民國110年3月22日下午5時起開始更生程序，並
命司法事務官進行本件更生程序。
    理  由
一、按債務人不能清償債務或有不能清償之虞者，且無擔保或無
    優先權之本金及利息債務總額未逾新臺幣（下同）1,200萬
    元者，於法院裁定開始清算程序或宣告破產前，得向法院聲
    請更生。債務人對於金融機構負債務者，在聲請更生或清算
    前，應向最大債權金融機構請求協商債務清償方案，或向其
    住、居所地之法院或鄉、鎮、市、區調解委員會聲請債務清
    理之調解。債務人為前項請求或聲請，應以書面為之，並提
    出財產及收入狀況說明書、債權人及債務人清冊，及按債權
    人之人數提出繕本或影本。法院開始更生程序之裁定，應載
    明其年、月、日、時，並即時發生效力。法院裁定開始更生
    程序後，得命司法事務官進行更生程序。消費者債務清理條
    例（下稱消債條例）第3條、第42條第1項、第151條第1、2
    項、第45條第1項、第16條第1項前段分別定有明文。
二、聲請意旨略以：聲請人現從事務農工作，每月收入約為10,0
    51元，即務農每月平均收入約1,333元（後改稱為每月約6,0
    42元），農保老農津貼7,550元及新光人壽保險股份有限公
    司（下稱新光人壽公司）之生存保險金1,168元（得領至聲
    請人73歲止）。聲請人因替妹夫侯永川所營事業作保，而積
    欠債權人元大商業銀行股份有限公司（下稱元大銀行）2,20
    8,772元、第一商業銀行股份有限公司293,893元及第一金融
    資產管理股份有限公司（下稱第一資管公司）未知金額之債
    務。聲請人名下雖有臺南市○○區○○段000○0○000○0地號土地
    （下合稱系爭土地），然系爭土地為特定農牧用地，係聲請
    人務農之土地，亦為聲請人投保農保並領取老農年金之依據
    ，乃聲請人重要生存所需，且位置偏遠，復屬袋地，不宜將
    之拍賣償債；聲請人現有之車牌號碼0000-00號自用小貨車
    （下稱系爭貨車）則係聲請人務農所用，亦不宜變價。聲請
    人收入微薄，無力全額清償債務，願於保留系爭土地、小貨
    車以保障聲請人務農工作及老農津貼收入之前提下，聲請更
    生等語。
三、經查：
  (一)聲請人為一般消費者，並未從事營業，核屬消債條例所定
      5年內未從事營業活動之消費者，且前未曾經法院宣告清
      算程序或宣告破產，亦未曾依消費者債務清理條例或破產
      法之規定而受刑之宣告等情，有聲請人所提出之107、108
      年度綜合所得稅各類所得資料清單、農保被保險人投保資
      料表、本院民事紀錄科查詢表、臺灣高等法院被告前案紀
      錄表在卷足憑（見本院109年度南司消債調字第451號卷第
      53、55、59、60頁、本院卷第39、41頁）。另聲請人前向
      本院聲請債務清理之調解而調解不成立，業經本院依職權
      調取本院109年度南司消債調字第451號卷宗（下稱調解卷
      ）核閱無訛，堪認聲請人於提起本件更生聲請前，已踐行
      前置調解程序而調解不成立。又聲請人積欠金融機構之無
      擔保或無優先權之債務總額，依最大債權金融機構元大商
      業銀行股份有限公司（下稱元大銀行）向本院陳報之債權
      額，合計為5,000,222元（本金2,566,926元、利息、違約
      金及其他費用合計為2,433,296元），此有聲請人之財團
      法人金融聯合徵信中心查詢當事人綜合信用報告回覆書、
      前置調解金融機構無擔保債務還款分配表在卷可稽（見調
      解卷第43至50、87頁），足見其所積欠之無擔保或無優先
      權之本金及利息債務總額未逾1,200萬元。至於聲請人雖
      另主張其尚積欠第一資管理公司債務，然依其所提出之該
      公司通知函觀之（見調解卷第31頁），第一資管公司僅係
      受債權人第一商業銀行股份有限公司委託處理逾期放款案
      件追償事宜，並非聲請人之債權人，是聲請人上開主張，
      容有誤會，附予敘明。
  (二)聲請人主張其目前務農為生，每月平均務農收入約6,042
      元等情，業據其提出財政部南區國稅局107、108年度綜合
      所得稅各類所得資料清單、農保被保險人投保資料表、全
      國財產稅總歸戶財產查詢清單、收入切結書、農地收入估
      計表等件為證（見調解卷第51至60頁、本院卷第91頁）；
      另聲請人每月領有老農津貼7,550元、新光人壽公司生存
      保險金1,168元，名下有系爭土地、車牌號碼00-0000號汽
      車（下稱系爭汽車）、系爭貨車、FUR-359普通重型機車
      （下稱系爭機車）、存款16,202元，未領有其他社會福利
      補助等情，則有系爭土地登記第一類謄本、全國財產稅總
      歸戶財產查詢清單、新光人壽公司保單號碼ATN0000000（
      下稱系爭保單）之還本滿期表、保單明細表、汽機車過戶
      登記書、勞動部勞工保險局109年10月19日保農福字第109
      60203750號函、強制汽車責任保險證、存摺封面及內頁明
      細、臺南市政府社會局109年11月5日南市社助字第109135
      4766號函在卷可按（見調解卷第21、23、51、61、62頁、
      本院卷第23、75至76、81至87、99頁），均堪憑採。基此
      ，爰以聲請人每月平均收入14,760元作為其償債能力之計
      算基礎。
  (三)按債務人必要生活費用，以最近一年衛生福利部或直轄市
      政府所公告當地區每人每月最低生活費1.2倍定之，消債
      條例第64條之2第1項定有明文。債務人聲請更生或清算時
      所提財產及收入狀況說明書，其表明每月必要支出之數額
      ，與消債條例第64條之2第1項、第2項規定之認定標準相
      符者，毋庸記載原因、種類及提出證明文件，亦為消債條
      例施行細則第21之1條第3項所明定。是以聲請人戶籍地之
      臺南市政府公告110年度每人每月最低生活費13,304元之1
      .2倍計算，債務人每月必要生活費用即應以15,965元（計
      算式：13,304元×1.2＝15,965元，元以下四捨五入）為認
      定基準；聲請人自陳其每月個人基本生活費用為10,657元
      ，雖未提出完整之相關單據佐證，惟此金額既未逾上開11
      0年臺南市每人每月最低生活費用每人之1.2倍即15,965元
      之範圍，堪認為合理。又聲請人所投保之系爭保單如解約
      ，可領回約262,944元之解約金，此有新光人壽公司回函
      可參（見本院卷第71至73頁）；另聲請人所有之系爭土地
      公告現值約為1,901,450元，存款則為16,202元；至於系
      爭汽車、貨車均為84年出廠、系爭機車則為83年出廠，均
      已逾耐用年限，殘值應所剩無幾。是聲請人現有財產之總
      額應以2,180,151元論計（計算式：262,499元＋1,901,450
      元＋16,202元＝2,180,151元）。
  (四)最大金融機構債權人元大銀行於聲請人聲請債務清理之調
      解時，為自己及代理其他債權銀行提出以總額5,000,222
      元分180期，0利率，每月還款27,779元之還款方案，有元
      大銀行提出之前置調解金融機構無擔保債務還款分配表在
      卷可按（見調解卷第87頁），而聲請人每月平均收入為14
      ,760元，扣除其每月必要生活費用為10,657元後，僅餘4,
      103元，顯無法負擔最大債權人元大銀行所能提供予債務
      人之最優惠債務清償方案即每月應償還27,779元。又縱先
      以聲請人現有財產清償債務，仍餘有2,820,071元之債務
      未能清償（計算式：5,000,222元－2,180,151＝2,820,071
      元）；依元大銀行所提供之上開清償方案，每月仍需清償
      15,667元，而此時聲請人名下農地既已用以清償債務，無
      法再用於農耕，衡情其固定收入將大幅下降，更難以清償
      所餘債務。從而，應認聲請人已達不能清償債務或有不能
      清償之虞之程度。
四、綜上所述，聲請人僅係一般消費者，並未從事營業，有不能
    清償債務之情形，復未經本院裁定開始更生程序或許可和解
    或宣告破產，又無消債條例第6條第3項、第46條各款所定法
    院應駁回更生聲請之事由存在，聲請人聲請更生，應屬有據
    。
五、末按，法院裁定開始更生或清算程序後，得命司法事務官進
    行更生或清算程序，必要時得選任律師、會計師或其他適當
    之自然人或法人一人為監督人或管理人，消費者債務清理條
    例第16條第1項定有明文。本件既經本院裁定開始更生程序
    ，爰併依前開規定，命司法事務官進行更生程序。　　
中　　華　　民　　國　 110　　年　　 3　　月　　22　　日
                  民事消債法庭  法　官　張玉萱
以上正本係照原本作成。
本裁定不得抗告。
本裁定已於民國110年3月22日下午5時公告。
中　　華　　民　　國　　110 　年　　3 　　月　　22　　日
                              書記官  鄭伊汝